【裁判字號】    92,交聲,470
【裁判日期】    921120
【裁判案由】    聲明異議
【裁判全文】
臺灣臺南地方法院交通事件裁定                    九十二年度交聲字第四七號
    移送機關  交通部公路總局嘉義區監理所新營監理站
    受處分人
    即異議人  甲○○
右列受處分人因違反道路交通管理處罰條例案件，對於交通部公路總局嘉義區監理所
新營監理站九十二年七月二十五日所為之裁決處分（處分案號：新監裁違字第裁七三
─Ｚ00000000號）聲明異議，本院裁定如左：
    主  文
異議駁回。
    理  由
一、聲明異議意旨略以：受處分人即異議人甲○○於民國九十年十二月二十八日下午
    四點五十五分左右，雖曾駕駛車牌號碼Ｊ五─一一二二號自用小客車，在而行經
    國道一號高速公路北向二八０公里處（即斗南收費站前）時，有變換車道之行為
    ，然其並無跨越雙白實線之違規情事。當時異議人在遠處便看到免找零車道排列
    很多車，故變換車道時根本未壓到雙白實線，而異議人當時曾下車向取締警員解
    釋，可是警員並不理睬，並在欠缺證據之情況下，憑感覺草率開立罰單。此外，
    異議人當場亦未收到罰單，也沒有簽名，故異議人不服原裁處，而提起本件異議
    。
二、按汽車行駛於高速公路或設站管制之道路，而不遵管制之規定者，處汽車駕駛人
    新臺幣三千元以上六千元以下罰鍰，並記違規點數一點，道路交通管理處罰條例
    第三十三條第一項及第六十三條第一項第一款分別定有明文。次按，雙白實線設
    於路段中，用以分隔同向車道，並禁止變換車道，道路交通標誌標線號誌設置規
    則第一百四十九條第一項第一款第七目亦規定甚明。至汽車在行駛途中，不得驟
    然或任意變換車道，如欲超越前車或變換車道時，應先顯示方向燈告知前後車輛
    ，並保持安全距離及間隔，方得超越或變換車道，高速公路交通管制規則第十一
    條雖有明文規定，但此係指汽車駕駛人駕車行駛於高速公路得以變換車道之路段
    時，仍不得驟然或任意變換車道，而與前述禁止在劃設有雙白實線路段變換車道
    之規定，尚有不同。然而，二者均屬道路交通之管制規定，則無疑問。
三、經查：
    （一）本件受處分人即異議人甲○○並不否認有於九十年十二月二十八日下午四
          點五十五分左右，駕駛車牌號碼Ｊ五─一一二二號自用小客車，行經國道
          一號高速公路北向二八０公里處（即斗南收費站前）時，曾有變換車道之
          情事；又異議人於變換車道時，有利用雙白實線超車，並從第五車道變換
          至第三車道之違規行為等情，除有內政部警政署國道公路警察局公警局交
          字第Ｚ00000000號舉發違反道路交通管理事件通知單一份附卷可
          參外，另當日執行勤務舉發本違規事件之內政部警政署國道公路警察局第
          四警察隊警員黃國孝，亦於本院調查時到庭具結證稱：「（法官問：本件
          是否你舉發的，情形如何？）是我舉發的，我當時在收費站執行守望勤務
          ，站在第四車道，面對來車，我可以很清楚看到來車動向，當時看見有一
          輛車子從最內側車道即第五車道，變換到第三車道。異議人變換車道時己
          經有跨越雙白實線，而且這個行為很危險，我就將異議人攔阻下來，並告
          知其違規事實，並請異議人提出證件，異議人有將證件交給我，但異議人
          拒簽，我確實有將紅單即通知聯交給異議人，雖然異議人拒簽，但我記明
          事由在移送聯上，並把紅單與行、駕照拿在手上一起交給異議人，但我發
          現異議人把紅單丟在地下。若違規人沒有收紅單，我們一般會記明拒收，
          再郵寄給違規人，本件我確信我有將紅單交給異議人。我確實有看見異議
          人變換車道，壓到雙白實線，所以我才將異議人攔下來。我是站在北上第
          四車道看過去，因為我站的位置是北向收費台，所以我都注意北上的車子
          。」等語（參見本院九十二年八月二十九日訊問筆錄），此參以證人黃國
          孝警員與異議人間不僅未有任何怨隙，且係毫不相識之人，衡情證人應無
          設詞攀誣，或虛構違規事實陷害異議人之理；另就證人所言：「．．．我
          當時在收費站執行守望勤務，站在第四車道，面對來車，我可以很清楚看
          到來車動向．．．我是站在北上第四車道看過去，因為我站的位置是北向
          收費台，所以我都注意北上的車子。」等情以觀，證人黃國孝警員對於異
          議人所駕駛車輛之上開違規情節，應無誤看或誤為判斷之可能。況警員執
          行公務時，本身即受有行政懲處責任之監督，且其到庭具結作證，更係以
          刑事責任擔保其證言之真實性，故證人黃國孝警員之前開證述內容，以及
          其所紀錄舉發之本件違規事實，經核尚無不可採信之處。因之，異議人有
          於右述時、地，駕駛前開小客車行駛於高速公路，有在禁止變換車道路段
          跨越雙白實線變換車道，而不遵管制規定之違規行為，應可認定。
    （二）次按，交通勤務警察或依法令執行交通稽查任務人員，開單舉發違反道路
          交通管理處罰條例所列之違規事實，經公路主管機關或警察機關所為之裁
          決處罰，本質上為行政處分，係公務員基於職務上權力，依法就特定之具
          體事件所為，並具有公法上效果之單方行政行為。而根據公務員為公法上
          行為具有公信力之原則，該行政處分當可被推定為真正，且其據以依法處
          分之事實認定，亦應可推定為正確無誤，故本此公信原則，立法者乃於道
          路交通管理處罰條例及高速公路交通管制規則中制定相關規定，使交通勤
          務警察或依法令執行交通稽查任務人員，在特殊情形下，當場不能或不宜
          攔截製單舉發時，得當機處置而逕行舉發（參見道路交通管理處罰條例第
          七條之二及高速公路交通管制規則第二十六條等規定），以達成維護交通
          秩序及公共安全之行政目的。反之，若謂公務員之一切行政行為，均需預
          留證據以證明其為真實，則國家行政勢必窒礙難行，且相關行政目的亦難
          達成，故刑事訴訟法就犯罪證據有關之規定中，與屬行政秩序罰之交通違
          規裁罰本旨不合之部分，自不在準用之列。從而，交通違規行政爭訟之舉
          證責任原理，應非如刑事案件中，必須超越任何合理懷疑，始可為有罪判
          決之嚴格程度，而係應與民事訴訟之舉證責任原理相類似，亦即基本上應
          就行政機關與人民所各自主張有利於己之事實，分配其應盡之舉證責任，
          而非逕予適用刑事訴訟上之「無罪推定」原則，此觀諸行政訴訟法第一百
          三十六條，規定行政訴訟程序準用民事訴訟法第二百七十七條舉證責任分
          配原則之立法意旨，即可明瞭。
    （三）基此，本件受處分人即異議人甲○○雖極力辯稱：其變換車道時根本未壓
          到雙白實線，且其當場亦未收到罰單云云，然異議人並未就本件執勤警員
          之舉發有誤，提出明確事證以供調查，且核無任何相關證據，足資證明本
          件執勤警員確有捏造事實違法取締之情事，故證人黃國孝警員本其維護交
          通秩序、安全職責所為之本件舉發，自應受到合法、正確之推定。此外，
          一般交通勤務警員當場取締交通違規事件時，通常均會請違規駕駛人提出
          行、駕照，以確認違規駕駛人之身分，並作為填寫舉發違反道路交通管理
          事件通知單之憑據，且於舉發通知單開立完畢後，通常亦會將舉發通知單
          中之「通知聯」（即俗稱之紅單），連同行、駕照一併交還給違規駕駛人
          ，並請該違規駕駛人當場簽收。而本件異議人於本院調查時既已自承：當
          時其有收到行、駕照等情（詳見前述訊問筆錄），則異議人未同時收到舉
          發警員所交付之通知聯，衡情其可能性非高。況本件舉發違反道路交通管
          理事件通知單「移送聯」上之「收受通知聯者簽章欄」，亦經舉發警員記
          明：「拒簽通知聯當場交付」等語，此亦足證舉發警員當時應確曾將通知
          聯交予異議人。基此，並參照證人黃國孝警員之證述內容，可知異議人前
          述所辯：其未壓到雙白實線，且未收到舉發通知單云云，應均與事實不符
          ，而不足採。
    （四）至本件受處分人即異議人甲○○之前述駕駛行為，經核應係違反道路交通
          標誌標線號誌設置規則第一百四十九條第一項第一款第七目：雙白實線設
          於路段中，用以分隔同向車道，並禁止變換車道之規定（即該路段係屬禁
          止變換車道路段），而非違反高速公路交通管制規則第十一條：汽車在行
          駛途中，不得任意變換車道之規定（本條之規定則係指於可變換車道之路
          段，亦不得任意變換車道而言），故原處分機關即移送機關交通部公路總
          局嘉義區監理所新營監理站認為異議人之上開駕駛行為，係違反高速公路
          交通管制規則第十一條之規定，經核尚非適當。然而，如前說明可知，違
          反高速公路交通管制規則第十一條：不得任意變換車道之規定，或是違反
          道路交通標誌標線號誌設置規則第一百四十九條第一項第一款第七目雙白
          實線禁止變換車道之規定，均係違反道路交通之管制規定，而皆屬違反道
          路交通管理處罰條例第三十三條第一項之規定無疑；另原處分機關裁決書
          之「舉發違反法條欄」中，亦僅係引用道路交通管理處罰條例第三十三條
          第一項，故原處分之裁決內容，經核尚難認為有何違誤，附此敘明。
四、綜上所述，受處分人即異議人甲○○於前開時間，駕駛車牌號碼Ｊ五─一一二二
    號自用小客車，行經國道一號高速公路北向二八０公里處（即斗南收費站前）時
    ，有違規跨越雙白實線而變換車道之不遵管制規定等違規情事既可認定，則移送
    機關即交通部公路總局嘉義區監理所新營監理站，據此並引用道路交通管理處罰
    條例第三十三條第一項及第六十三條第一項第一款規定，而裁處異議人罰鍰新臺
    幣六千元，並記違規點數一點，於法尚稱妥適。另本件異議人指摘本件原裁決處
    分有所不當，經核並無理由，故應予以駁回。
五、據上論斷，應依道路交通案件處理辦法第十九條，裁定如主文。
中      華      民    國      九十二      年     十一    月    二十   日
                              臺灣臺南地方法院交通法庭
                                  法  官    陳  志  成
右正本證明與原本無異。
如不服本裁定應於送達後五日內向本院提出抗告狀。
                                  書記官    黃  瓊  蘭
中      華      民      國      九十二      年     十一    月    二十   日


司法院資訊處製作；財團法人民間司法改革基金會備份。
